ACORDAO-COMPLETO-2489837

ACÓRDÃO 2897/2022 ATA 18/2022 - SEGUNDA CÂMARA

VISTOS, relatados e discutidos estes autos da Tomada de Contas Especial instaurada pelo Fundo Nacional de Desenvolvimento da Educação - FNDE em desfavor do Sr. Jose Airton de Araujo, ex-Prefeito Municipal de Aiuaba/CE (gestão 2013/2016) , em decorrência da não comprovação da regular aplicação de parcela dos recursos repassados pela União mediante o Programa Nacional de Alimentação Escolar - PNAE, no exercício 2015.
ACORDAM os Ministros do Tribunal de Contas da União, reunidos em Sessão da Segunda Câmara, ante as razões expostas pelo Relator, em: 
9.1. com fundamento nos arts. 1º, inciso I, 16, inciso III, alínea "c", 19, caput, e 23, inciso III, da Lei 8.443/1992, julgar irregulares as contas do Sr. Jose Airton de Araujo, e condená-lo ao pagamento da quantia de R$ 7.368,87 (sete mil, trezentos e sessenta e oito reais e oitenta e sete centavos) , com a fixação do prazo de 15 (quinze) dias, a contar da notificação, para comprovar, perante o Tribunal (art. 214, inciso III, alínea "a", do Regimento Interno/TCU) , o recolhimento da dívida ao Fundo Nacional de Desenvolvimento da Educação, atualizada monetariamente e acrescida dos juros de mora, calculados a partir de 6/11/2015 até a data do recolhimento, na forma prevista na legislação em vigor;
9.2. aplicar ao Sr. Jose Airton de Araujo a multa prevista no art. 57 da Lei 8.443/1992, no valor de R$ 3.000,00 (três mil reais) , fixando-lhe o prazo de 15 (quinze) dias, a contar da notificação, para que comprove, perante o Tribunal (art. 214, inciso III, alínea "a", do Regimento Interno/TCU) , o recolhimento da dívida ao Tesouro Nacional, atualizada monetariamente desde a data deste Acórdão até a do efetivo recolhimento, se for paga após o vencimento, na forma da legislação em vigor;
9.3. autorizar, caso requerido, nos termos do art. 26 da Lei 8.443/1992 c/c o art. 217 do Regimento Interno/TCU, o parcelamento das dívidas em até 36 (trinta e seis) parcelas mensais e sucessivas, sobre as quais incidirão os correspondentes acréscimos legais (débito: atualização monetária e juros de mora; multa: atualização monetária) , esclarecendo ao responsável que a falta de pagamento de qualquer parcela importará no vencimento antecipado do saldo devedor, sem prejuízo das demais medidas legais;
9.4. autorizar, desde logo, a cobrança judicial das dívidas, caso não atendida a notificação, nos termos do art. 28, inciso II, da Lei 8.443/1992;
9.5. dar ciência deste acórdão à Procuradoria da República no Estado do Ceará, nos termos do § 3º do art. 16 da Lei 8.443/1992, c/c o § 7º do art. 209 do Regimento Interno do TCU, para adoção das medidas cabíveis, bem como ao Fundo Nacional de Desenvolvimento da Educação, para ciência.

Tomada de Contas Especial instaurada pelo Fundo Nacional de Desenvolvimento da Educação  FNDE em desfavor do Sr. Jose Airton de Araujo, Ex-Prefeito Municipal de Aiuaba  CE (gestão 2013/2016), em decorrência da não comprovação da regular aplicação de parcela dos recursos repassados pela União mediante o Programa Nacional de Alimentação Escolar  PNAE no exercício 2015.

Segunda Câmara

Município de Aiuaba/CE.

3. Responsável: Jose Airton de Araujo (XXX.643.324-XX).

13.1. Ministros presentes: Bruno Dantas (Presidente), Augusto Nardes e Antonio Anastasia.
13.2. Ministro-Substituto convocado: Marcos Bemquerer Costa (Relator).
13.3. Ministro-Substituto presente: André Luís de Carvalho.

MARCOS BEMQUERER

Cuidam os autos de Tomada de Contas Especial instaurada pelo Fundo Nacional de Desenvolvimento da Educação - FNDE em desfavor do Sr. Jose Airton de Araujo, ex-Prefeito Municipal de Aiuaba/CE (gestão 2013/2016) , em decorrência da não comprovação da regular aplicação de parcela dos recursos repassados pela União mediante o Programa Nacional de Alimentação Escolar - PNAE, no exercício 2015.
2.	Transcrevo, por oportuno, com pequenos ajustes de forma, trecho da instrução elaborada no âmbito da Secretaria de Controle Externo de Tomada de Contas Especial - Secex/TCE, a qual resume os principais fatos do processo e promove a correspondente análise meritória (peça 34) :
"Em 11/12/2018, com fundamento na IN/TCU 71/2012, alterada pela IN/TCU 76/2016 e DN/TCU 155/2016, o dirigente do Fundo Nacional de Desenvolvimento da Educação autorizou a instauração da tomada de contas especial (peça 1) . O processo foi registrado no sistema e-TCE com o número 2305/2018.
Os recursos repassados pelo FNDE ao município de Aiuaba - CE, no âmbito do Programa Nacional de Alimentação Escolar (PNAE) - exercício 2015, totalizaram R$ 293.490,00 (peça 3) .
O fundamento para a instauração da Tomada de Contas Especial, conforme consignado na matriz de responsabilização elaborada pelo tomador de contas (peça 14) , foi a constatação da seguinte irregularidade:
Irregularidade na execução dos recursos do PNAE/2015.
O responsável arrolado na fase interna foi devidamente comunicado, consoante peças 10-11, e diante da ausência de justificativas suficientes para elidir a irregularidade e da não devolução dos recursos, instaurou-se a devida tomada de contas especial.
No relatório de TCE (peça 15) , o tomador de contas concluiu que o prejuízo importava no valor original de R$ 7.368,87, imputando responsabilidade à Jose Airton de Araujo, Prefeito Municipal de Aiuaba - CE no período de 1/1/2013 a 31/12/2016, na condição de gestor dos recursos. 
Em 8/5/2020, a Controladoria-Geral da União emitiu o relatório de auditoria (peça 18) , em concordância com o relatório do tomador de contas. O certificado de auditoria e o parecer do dirigente do órgão de controle interno concluíram pela irregularidade das presentes contas (peças 19 e 20) .
Em 20/5/2020, o Ministro responsável pela área atestou haver tomado conhecimento das conclusões contidas no relatório e certificado de auditoria, bem como do parecer conclusivo do dirigente do órgão de controle interno, manifestando-se pela irregularidade das contas, e determinou o encaminhamento do processo ao Tribunal de Contas da União (peça 21) .
Na instrução inicial (peça 25) , analisando-se os documentos nos autos, concluiu-se pela necessidade de citação da parte diante da seguinte irregularidade:
Irregularidade 1: divergência total ou parcial entre a movimentação financeira e os documentos de despesa apresentados, no âmbito do Programa Nacional de Alimentação Escolar (PNAE) . 
Evidências da irregularidade: documentos técnicos presentes nas peças 8, 9, 10 e 11.
Normas infringidas: art. 37, caput, c/c o art. 70, parágrafo único, da Constituição da República Federativa do Brasil; art. 93 do Decreto-lei 200/1967; art. 66 do Decreto 93.872/1986; Resolução CD/FNDE nº 26, de 17 de junho de 2013.
	Débito relacionado ao responsável Jose Airton de Araujo (CPF: XXX.643.324-XX) :
	Data de ocorrência
	Valor histórico (R$) 

	6/11/2015
	7.368,87

Cofre credor: Fundo Nacional de Desenvolvimento da Educação.
Responsável: Jose Airton de Araujo (CPF: XXX.643.324-XX) .
 Conduta: irregularidade na execução dos recursos: - divergência entre o valor da despesa realizada declarado e o constatado no extrato bancário.
 Nexo de causalidade: a apresentação de comprovantes de despesas sem correspondência com a movimentação financeira dos recursos federais repassados no âmbito do instrumento em questão impediu o estabelecimento do nexo causal entre os referidos recursos e as despesas apresentadas, resultando na impugnação das despesas e, consequentemente, em presunção de dano ao erário.
 Culpabilidade: não há excludentes de ilicitude, de culpabilidade e de punibilidade; é razoável supor que o responsável tinha consciência da ilicitude de sua conduta; era exigível conduta diversa da praticada, qual seja, comprovar a compatibilidade entre as despesas realizadas e a movimentação financeira dos recursos repassados no âmbito do instrumento.
Encaminhamento: citação.
Em cumprimento ao pronunciamento da unidade (peça 27) , foi efetuada citação do responsável, nos moldes adiante:
 Jose Airton de Araujo - promovida a citação do responsável, conforme delineado adiante:
	Comunicação: Ofício 21697/2021 - Seproc (peça 30) .
Data da Expedição: 6/5/2021.
Data da Ciência: 17/5/2021 (peça 31) .
Nome Recebedor: Eduardo Alves de Oliveira Neto.
Observação: Ofício enviado para o endereço do responsável, conforme pesquisa na base de dados no sistema do Renach, custodiada pelo TCU (peça 28) .
Fim do prazo para a defesa: 1/6/2021.
	
	Comunicação: Ofício 21698/2021 - Seproc (peça 29) .
Data da Expedição: 6/5/2021.
Data da Ciência: 17/5/2021 (peça 32) .
Nome Recebedor: Eduardo Alves de Oliveira Neto.
Observação: Ofício enviado para o endereço do responsável, conforme pesquisa na base de dados nos sistemas corporativos do TCU (endereço extraído dos autos do processo TC Processo 010.219/2017-0) .
Fim do prazo para a defesa: 1/6/2021.
	
Conforme Despacho de Conclusão das Comunicações Processuais (peça 33) , as providências inerentes às comunicações processuais foram concluídas.
Transcorrido o prazo regimental, o responsável Jose Airton de Araujo permaneceu silente, devendo ser considerado revel, nos termos do art. 12, § 3º, da Lei 8.443/1992.
ANÁLISE DOS PRESSUPOSTOS DE PROCEDIBILIDADE DA IN/TCU 71/2012
Avaliação de Viabilidade do Exercício do Contraditório e Ampla Defesa
Verifica-se que não houve o transcurso de mais de dez anos desde o fato gerador sem que tenha havido a notificação do responsável pela autoridade administrativa federal competente (art. 6º, inciso II, c/c art. 19 da IN/TCU 71/2012, modificada pela IN/TCU 76/2016) , uma vez que o fato gerador da irregularidade sancionada ocorreu em 6/11/2015, haja vista que o vencimento do prazo para prestação de contas deu-se em 1/4/2016, e o responsável foi notificado sobre a irregularidade pela autoridade administrativa competente conforme abaixo:
Jose Airton de Araujo, por meio do ofício acostado à peça 10, recebido em 13/8/2018, conforme AR (peça 11) .
Valor de Constituição da TCE
Consta, ainda, que o valor atualizado do débito apurado (sem juros) em 1/1/2017 é de R$ 7.987,12, e que apesar de ser inferior ao limite de R$ 100.000,00 constitui TCE em conjunto com os débitos 2206/2018, 2137/2018 e 2278/2018, do mesmo responsável, cuja soma ultrapassa o valor de R$ 100.000,00, na forma estabelecida pelos arts. 6º, § 1°, e 19 da IN/TCU 71/2012, modificada pela IN/TCU 76/2016.
OUTROS PROCESSOS/DÉBITOS NOS SISTEMAS DO TCU COM OS MESMOS RESPONSÁVEIS
Informa-se que foram encontrados processos no Tribunal com o mesmo responsável:
	Responsável
	Processos

	Jose Airton de Araujo
	Processo 010.219/2017-0 [TCE, aberto]
Processo 017.770/2020-3 [TCE, aberto]
Processo 017.902/2020-7 [TCE, aberto]

Informa-se que foi encontrado débito imputável ao responsável no banco de débitos existente no sistema e-TCE:
	Responsável
	Débitos inferiores

	Jose Airton de Araujo
	2341/2020 (R$ 26.054,85) - Dano inferior ao limite de instauração da TCE cadastrado.

A tomada de contas especial está, assim, devidamente constituída e em condição de ser instruída.
EXAME TÉCNICO
Da validade das notificações:
Preliminarmente, cumpre tecer breves considerações sobre a forma como são realizadas as comunicações processuais no TCU. A esse respeito, destacam-se o art. 179 do Regimento Interno do TCU (Resolução 155, de 4/12/2002) e o art. 4º, inciso III, § 1º, da Resolução TCU 170, de 30 de junho de 2004, in verbis:
Art. 179. A citação, a audiência ou a notificação, bem como a comunicação de diligência, farse-ão:
I - mediante ciência da parte, efetivada por servidor designado, por meio eletrônico, fac-símile, telegrama ou qualquer outra forma, desde que fique confirmada inequivocamente a entrega da comunicação ao destinatário;
II - mediante carta registrada, com aviso de recebimento que comprove a entrega no endereço do destinatário;
III - por edital publicado no Diário Oficial da União, quando o seu destinatário não for localizado
 (...) 
Art. 3º As comunicações serão dirigidas ao responsável, ou ao interessado, ou ao dirigente de órgão ou entidade, ou ao representante legal ou ao procurador constituído nos autos, com poderes expressos no mandato para esse fim, por meio de:
I - correio eletrônico, fac-símile ou telegrama;
II - servidor designado;
III - carta registrada, com aviso de recebimento;
IV - edital publicado no Diário Oficial da União, quando o seu destinatário não for localizado, nas hipóteses em que seja necessário o exercício de defesa.
Art. 4º. Consideram-se entregues as comunicações:
I - efetivadas conforme disposto nos incisos I e II do artigo anterior, mediante confirmação da ciência do destinatário;
II - realizadas na forma prevista no inciso III do artigo anterior, com o retorno do aviso de recebimento, entregue comprovadamente no endereço do destinatário;
III - na data de publicação do edital no Diário Oficial da União, quando realizadas na forma prevista no inciso IV do artigo anterior.
§ 1º O endereço do destinatário deverá ser previamente confirmado mediante consulta aos sistemas disponíveis ao Tribunal ou a outros meios de informação, a qual deverá ser juntada ao respectivo processo.
 (...) 
Bem se vê, portanto, que a validade da citação via postal não depende de que o aviso de recebimento seja assinado pelo próprio destinatário da comunicação, o que dispensa, no caso em tela, a entrega do AR em 'mãos próprias'. A exigência da norma é no sentido de o Tribunal verificar se a correspondência foi entregue no endereço correto, residindo aqui a necessidade de certeza inequívoca. 
Não é outra a orientação da jurisprudência do TCU, conforme se verifica dos julgados a seguir transcritos:
São válidas as comunicações processuais entregues, mediante carta registrada, no endereço correto do responsável, não havendo necessidade de que o recebimento seja feito por ele próprio (Acórdão 3648/2013-TCU-Segunda Câmara, Relator Min. José Jorge) ;
É prescindível a entrega pessoal das comunicações pelo TCU, razão pela qual não há necessidade de que o aviso de recebimento seja assinado pelo próprio destinatário. Entregandose a correspondência no endereço correto do destinatário, presume-se o recebimento da citação. (Acórdão 1019/2008-TCU-Plenário, Relator Min. Benjamin Zymler) ;
As comunicações do TCU, inclusive as citações, deverão ser realizadas mediante Aviso de Recebimento - AR, via Empresa Brasileira de Correios e Telégrafos, bastando para sua validade que se demonstre que a correspondência foi entregue no endereço correto. (Acórdão 1526/2007-TCU-Plenário, Relator Min. Aroldo Cedraz) .
A validade do critério de comunicação processual do TCU foi referendada pelo Supremo Tribunal Federal, nos termos do julgamento do MS-AgR 25.816/DF, por meio do qual se afirmou a desnecessidade da ciência pessoal do interessado, entendendo-se suficiente a comprovação da entrega do 'AR' no endereço do destinatário:
Ementa: agravo regimental. Mandado de segurança. Desnecessidade de intimação pessoal das decisões do Tribunal de Contas da União. Art. 179 do regimento interno do TCU. Intimação do ato impugnado por carta registrada, iniciado o prazo do art. 18 da lei nº 1.533/51 da data constante do aviso de recebimento. Decadência reconhecida. Agravo improvido.
O envio de carta registrada com aviso de recebimento está expressamente enumerado entre os meios de comunicação de que dispõe o Tribunal de Contas da União para proceder às suas intimações.
O inciso II do art. 179 do Regimento Interno do TCU é claro ao exigir apenas a comprovação da entrega no endereço do destinatário, bastando o aviso de recebimento simples. 
Da revelia do responsável Jose Airton de Araujo
No caso vertente, a citação do responsável (Jose Airton de Araujo) se deu em endereços provenientes de pesquisas de endereços realizadas pelo TCU (vide parágrafos acima) , porquanto, devido ao insucesso de realizar a citação em endereços constantes na base de dados da Receita custodiada pelo TCU, buscou-se a notificação em endereços provenientes das bases de dados públicas custodiadas pelo TCU (TSE e Renach) e das bases de dados do próprio TCU. A entrega dos ofícios citatórios nesses endereços ficou comprovada conforme detalhamento a seguir:
Jose Airton de Araujo, ofício 21697/2021 - Seproc (peça 30) , origem no sistema do Renach e ofício 21698/2021 - Seproc (peça 29) , origem nos sistemas corporativos do TCU (processo TC Processo 010.219/2017-0) .
Nos processos do TCU, a revelia não leva à presunção de que seriam verdadeiras todas as imputações levantadas contra os responsáveis, diferentemente do que ocorre no processo civil, em que a revelia do réu opera a presunção da verdade dos fatos narrados pelo autor (Acórdão 1009/2018-TCU-Plenário, Relator Min. Bruno Dantas; 2369/2013 - TCU - Plenário, Relator Min. Benjamin Zymler e 2449/2013 - TCU - Plenário, Relator Min. Benjamin Zymler) . Dessa forma, a avaliação da responsabilidade do agente não pode prescindir da prova existente no processo ou para ele carreada.
Ao não apresentar sua defesa, o responsável deixou de produzir prova da regular aplicação dos recursos sob sua responsabilidade, em afronta às normas que impõem aos gestores públicos a obrigação legal de, sempre que demandados pelos órgãos de controle, apresentar os documentos que demonstrem a correta utilização das verbas públicas, a exemplo do contido no art. 93 do Decreto-Lei 200/1967: "Quem quer que utilize dinheiros públicos terá de justificar seu bom e regular emprego na conformidade das leis, regulamentos e normas emanadas das autoridades administrativas competentes."
Mesmo as alegações de defesa não sendo apresentadas, considerando o princípio da verdade real que rege esta Corte, procurou-se buscar, em manifestações do responsável na fase interna desta Tomada de Contas Especial, se havia algum argumento que pudesse ser aproveitado a seu favor.
No entanto, o responsável não se manifestou na fase interna, não havendo, assim, nenhum argumento que possa vir a ser analisado e posteriormente servir para afastar as irregularidades apontadas.
Em se tratando de processo em que a parte interessada não se manifestou acerca das irregularidades imputadas, não há elementos para que se possa efetivamente aferir e reconhecer a ocorrência de boa-fé na conduta do responsável, podendo este Tribunal, desde logo, proferir o julgamento de mérito pela irregularidade das contas, conforme os termos dos §§ 2º e 6º do art. 202 do Regimento Interno do TCU (Acórdão 2064/2011-TCU-Primeira Câmara (relator Min. Ubiratan Aguiar) , 6.182/2011-TCU-1ª Câmara (relator Min. Weber de Oliveira) , 4.072/2010-TCU-1ª Câmara (Relator Min. Valmir Campelo) , 1.189/2009-TCU-1ª Câmara (Relator Min. Marcos Bemquerer) , 731/2008-TCU-Plenário (Relator Min. Aroldo Cedraz) .
Dessa forma, o responsável Jose Airton de Araujo deve ser considerado revel, nos termos do art. 12, § 3º, da Lei 8.443/1992, devendo as contas serem julgadas irregulares, condenando-o ao débito apurado e aplicando-lhe a multa prevista no art. 57 da Lei 8.443/1992.
Prescrição da Pretensão Punitiva
Vale ressaltar que a pretensão punitiva do TCU, conforme Acórdão 1441/2016-TCU-Plenário, Relator Min. Benjamin Zymler, que uniformizou a jurisprudência acerca dessa questão, subordina-se ao prazo geral de prescrição indicado no art. 205 do Código Civil, que é de dez anos, contado da data de ocorrência da irregularidade sancionada, nos termos do art. 189 do Código Civil, sendo este prazo interrompido pelo ato que ordenar a citação, a audiência ou a oitiva do responsável.
No caso em exame, não ocorreu a prescrição, uma vez que a irregularidade sancionada ocorreu em 6/11/2015, e o ato de ordenação da citação ocorreu em 30/4/2021 (peça 27) ."
3.	Em vista das considerações meritórias acima reproduzidas, a Secex/TCE, em pareceres concordantes (peças 34, 35 e 36) , propõe considerar revel para todos os efeitos o Sr. Jose Airton de Araujo, dando-se prosseguimento ao processo, com vistas a julgar irregulares as suas contas, condená-lo ao pagamento do débito de R$ 7.368,87 (6/11/2015) e aplicar-lhe a multa do art. 57 da Lei 8443/1992, conjuntamente com as demais providências de praxe.
4.	O Ministério Público junto ao TCU, representado pelo Procurador Sérgio Ricardo Costa Caribé, aquiesce ao encaminhamento supra (peça 37) .
	É o Relatório.

não há

Procurador Sergio Ricardo Costa Caribé.

TOMADA DE CONTAS ESPECIAL. PROGRAMA NACIONAL DE ALIMENTAÇÃO ESCOLAR. EXERCÍCIO 2015. AUSÊNCIA DE DOCUMENTAÇÃO HÁBIL PARA COMPROVAR A BOA E REGULAR APLICAÇÃO DE PARTE DOS VALORES RECEBIDOS. CITAÇÃO. REVELIA. CONTAS IRREGULARES. DÉBITO E MULTA.

TOMADA DE CONTAS ESPECIAL (TCE)

Secretaria de Controle Externo de Tomada de Contas Especial (SecexTCE).

Trago à apreciação deste Colegiado Tomada de Contas Especial instaurada pelo Fundo Nacional de Desenvolvimento da Educação - FNDE tendo como responsável o Sr. Jose Airton de Araujo, ex-Prefeito Municipal de Aiuaba/CE (gestão 2013/2016) , em decorrência da não comprovação da regular aplicação de parcela dos recursos repassados pela União mediante o Programa Nacional de Alimentação Escolar - PNAE, no exercício 2015.
2.	Conforme se depreende do Relatório precedente, ao analisar a prestação de contas apresentada pelo Responsável no sistema SigPC, o FNDE constatou que as despesas declaradas no exercício, e devidamente suportadas pelos respectivos comprovantes, totalizaram R$ 376.892,44, ao passo que aquelas efetivamente realizadas e ordenadas pelo Sr. Jose Airton de Araujo, consoante apurado no extrato bancário, somaram R$ 384.261,31, constituindo tal diferença de R$ 7.368,87 valor não comprovadamente aplicado em prol da finalidade pública pactuada (peça 9) .
3.	Sobre essa diferença sem suporte documental, o ex-Prefeito não trouxe quaisquer elementos de defesa, seja na fase interna da TCE, seja agora perante esta Corte de Contas, caracterizando a sua revelia. 
4.	Desse modo, a ausência de documentação comprobatória da destinação desse valor impede o estabelecimento do necessário nexo de causalidade entre o aludido recurso repassado à conta do PNAE/2015 e a sua efetiva utilização nas finalidades permitidas.
5.	E conquanto a importância devida pelo ex-Prefeito seja inferior ao limite estabelecido por este Tribunal para a constituição e processamento de processo de TCE, verifica-se que o Sr. Jose Airton de Araujo responde por outros débitos cujos valores somados ultrapassam R$ 100.000,00, sendo o caso de se dar continuidade ao presente feito.
6.	A propósito, já há inclusive condenações recentes do aludido responsável nesta Corte, a recomendar o prosseguimento desta TCE. Com efeito, o Acórdão 478/2022-TCU-Primeira Câmara (rel. min. Benjamin Zymler) imputou débito de R$ 75.914,80 ao Sr. Jose Airton de Araujo, com data de ocorrência de 04/02/2015, e lhe aplicou a multa do art. 57 da Lei 8.443/1992 (R$ 45.000,00) , em razão da não comprovação da regular aplicação dos recursos repassados pela União ao Município de Aiuaba/CE, por força do Programa Nacional de Apoio ao Transporte Escolar (Pnate) , exercício de 2015. 
7.	Também o Acórdão 1945/2022-TCU-Primeira Câmara (rel. min. Benjamin Zymler) condenou o responsável em débito (R$ 20.000,00, com data de ocorrência de 10/3/2016 e R$ 21.000,00, com data de ocorrência de 18/7/2016 ) e aplicou-lhe a multa do aludido art. 57 (R$ 10.000,00) , novamente em razão da não comprovação da regular aplicação dos recursos repassados pela União ao Município de Aiuaba/CE, por força do Programa Nacional de Apoio ao Transporte Escolar (Pnate) , desta feita referente ao exercício de 2016.
8.	Nesse contexto, ante a absoluta impossibilidade de se aferir a destinação dada a essa parcela de recursos do PNAE gerida pelo Sr. Jose Airton de Araujo no exercício de 2015, na medida em que somente foram declarados como despendidos R$ 376.892,44 (sendo a documentação comprobatória dos gastos limitada a esse montante) , e efetivamente subtraídos da conta corrente específica R$ 384.261,31, tem-se na diferença de R$ 7.368,87 um gasto com destinação incerta, portanto reprovável sob a ótica da despesa pública.
7.	Assim, diante da revelia do responsável que esteve à frente da prefeitura de Aiuaba/CE à época da gestão dos recursos ora reclamados, o Sr. Jose Airton de Araujo deve ter suas contas julgadas irregulares e ser condenado ao pagamento do débito apurado.
8.	Acrescente-se que, em razão da gravidade da falta constatada e da reprovabilidade da conduta do ex-prefeito, deve-se-lhe aplicar a multa proporcional ao dano prevista no art. 57 da Lei 8.443/1992, uma vez que, conforme asseverou a Secex/TCE (itens 30 e 31 da peça 34) , não ocorreu a prescrição da pretensão punitiva, nos termos do Acórdão 1441/2016-TCU-Plenário (rel. min. Benjamin Zymler, red. Min. Walton Alencar Rodrigues) .
9.	Outrossim, cumpre autorizar o pagamento das dívidas em até 36 parcelas mensais e consecutivas, caso solicitado, e a cobrança judicial das dívidas, se necessária, bem como remeter cópia do Acórdão que vier a ser proferido à Procuradoria da República no Estado do Ceará, consoante previsto no art. 209, § 7º, do Regimento Interno/TCU, e ao FNDE, para ciência.
	Ante o exposto, voto por que seja adotada a decisão que ora submeto a este Colegiado.
T.C.U., Sala das Sessões, em 7 de junho de 2022.
MARCOS BEMQUERER COSTA 
Relator